【裁判字號】    92,上訴,6
【裁判日期】    920521
【裁判案由】    因違反懲治走私條例案件
【裁判全文】
福建高等法院金門分院刑事判決                        九十二年度上訴字第六號
    上  訴  人
    即  被  告  甲○○
右上訴人因違反懲治走私條例案件，不服福建金門地方法院九十一年度訴字第八號，
中華民國九十二年一月九日第一審判決（起訴案號：福建金門地方法院檢察署九十年
度偵字第三０九號），提起上訴，本院判決如左：
    主  文
原判決撤銷。
甲○○共同運送私運管制物品進口逾公告數額之走私物品，處有期徒刑參月，如易科
罰金以參佰元折算壹日。
    事  實
一、甲○○明知張見龍（另案由檢察官偵查中）在金門縣烈嶼鄉購買大陸地區產製之
    豬腳筋十五箱（每箱毛重二十一公斤，合計三百十五公斤）及金針菜二箱（每箱
    毛重二十六公斤，合計五十二公斤），乃不詳姓名之人自大陸地區私運進口逾公
    告數額之走私物品，竟與張見龍基於共同之犯意聯絡，先由張見龍委託不知情之
    烈嶼鄉民綽號「國輝」者之不詳姓名成年男子交貨船運送至金門縣金城鎮水頭碼
    頭，再由張見龍以電話通知甲○○於民國九十年七月二十五日上午九時三十分許
    ，至水頭碼頭取貨後，由甲○○請託不知情之友人李維諭（另由原審判決無罪確
    定）駕駛其所有車號ＷＹ─八○四八號自小貨車協助運送至快遞行，欲轉運至台
    中市○○○街一七五巷十二號由林振豐分配處理，正在裝載時，為警當場查獲，
    並扣得進口完稅價格共計新台幣（下同）十三萬八千八百零二元之上開大陸地區
    產製豬腳筋十五箱及金針菜二箱。
二、案經金門縣警察局移送福建金門地方法院檢察署檢察官偵查起訴。
    理  由
一、訊據被告甲○○直承於右揭時地受張見龍電話通知至金門縣金城鎮水頭碼頭領取
    上開走私物品，擬轉運至台中市由林振豐分配處理，於裝載時為警查獲之事實，
    惟矢口否認有何運送管制進口物品之犯行，辯稱：扣案之大陸地區物品係張見龍
    委託運送，張見龍只說是芋頭乾、金針菜，但沒有說有豬腳筋，而且貨物都是用
    大紙箱包裝，從外觀無法知道是私貨，伊亦不知道數量如此之多，並未運送私運
    管制物品進口逾公告數額之走私物品云云。
二、經查：
（一）、警方於右開時地共計查獲大陸地區產製之豬腳筋十五箱（每箱毛重二十一公
        斤，合計三百十五公斤）及金針菜二箱（每箱毛重二十六公斤，合計五十二
        公斤）之事實，有金門縣警察局現場臨檢紀錄表、金門縣警察局查扣單、金
        門縣政府接受行政院農業委員會委託銷燬走私農漁產品清單影本各一份及照
        片影本八幀在卷可憑。上開扣案之物品並非金門地區產製，而係大陸地區物
        品，有財政部高雄關稅局九十年八月三十日關緝字第九００六０八四一號函
        暨高雄關稅局處分書影本各一份在卷可稽，即原審共同被告李維諭於警訊時
        亦供承：「本地並無出產豬腳筋及金針等語（見九十年七月二十五日警訊筆
        錄，偵查卷第七頁），核與證人楊慧盈於警訊中證述情節相符，顯見上開扣
        案之物品確屬大陸地區物品無訛。又上開扣案物品經送鑑定結果，豬腳筋及
        金針菜完稅價格依序為十三萬七千九百七十元、八百三十二元，合計為十三
        萬八千八百零二元，亦有財政部高雄關稅局九十年八月三十日關緝字第九０
        ０六０八四一號函一份在卷可稽。依修正前行政院於八十八年十月十八日公
        告之「管制物品項目及其數額」丁項規定，已逾完稅價格總額十萬元，自屬
        懲治走私條例所定之管制進口物品。
（二）、證人張見龍於原審到庭證稱：「我用電話聯絡，我說請他到水頭碼頭接一些
        我到小金門買的豬腳筋和金針．．．」等語（見九十一年十月三日訊問筆錄
        ，原審卷第四八頁），即被告甲○○於警訊時亦供稱：「是我朋友張見龍於
        今日早上七時許打我的手機告訴我，叫我到水頭碼頭找貨輪領十七件物品．
        ．．我是拜託李維諭駕駛ＷＹ─八○四八號自小貨車協助載運．．．我們（
        指其與張見龍）是朋友關係，我是協助他托運該批物品到台灣．．．」等語
        甚詳（見九十年七月二十五日警訊筆錄，偵查卷第四頁背面），而事實上本
        件係於被告甲○○自碼頭提取上開私貨後，委請李維諭裝載於上開自小貨車
        時，為警當場查獲，顯見被告甲○○與張見龍於本件運送私運進口之大陸物
        品確有犯意聯絡及行為分擔。
（三）、被告甲○○雖辯稱：伊不知道張見龍托運者為大陸物品豬腳筋云云。惟查，
        證人張見龍業於原審證稱：「．．．我說請他（指被告甲○○）到水頭碼頭
        接一些我到小金門買的豬腳筋和金針．．．」等語（見九十一年十月三日訊
        問筆錄，原審卷第四八頁），即被告甲○○於於警訊時亦供承：「（張見龍
        寄這些大陸豬腳筋、金針菜，你是否知情？）我知道。」等語甚明（見九十
        年七月二十五日警訊筆錄，偵查卷第五頁），顯見被告甲○○確實知悉所運
        送者為大陸物品豬腳筋、金針無訛，其事後翻異改稱不知情云云，核係卸責
        之詞，不足採信。
（四）、被告甲○○雖另辯稱：伊不知道張見龍托運之物品數量如此之多云云。惟被
        告甲○○自碼頭提取上開私貨後，本欲再轉交快遞公司轉運至台中市○○○
        街一七五巷十二號由林振豐收取，並指示林振豐分配予林振豐六件、董璟霖
        四件、陳目忠四件、張小偉四件、陳武雄四件、張見龍四件、董柏君四件、
        蕭麗英四件，共計三十四件（扣案私貨共十七箱）等情，有被告甲○○親筆
        書寫之托運單十紙在卷可憑，其於托運單上數量記載明確，件數分配清楚，
        顯見確已明白知悉張見龍托運之物品數量無訛。參以被告甲○○明知所托運
        者為大陸物品豬腳筋、金針，竟於上開托運單上虛偽記載為「蕃薯乾」，顯
        見畏罪情虛，其明知所運送之大陸物品豬腳筋、金針，已逾完稅價格總額十
        萬元，屬管制進口物品益明。
（五）、綜上所述，本件被告明知上開大陸物品豬腳筋、金針，已逾完稅價格總額十
        萬元，屬懲治走私條例所定之管制進口物品，而為運送，情極灼然。被告甲
        ○○上開所辯，顯屬臨訟卸責之詞，不足採信。事證明確，被告犯行，足堪
        認定。
三、按自大陸地區私運物品進入台灣地區，或自台灣地區私運物品前往大陸地區者，
    以私運物品進口、出口論，懲治走私條例第十二條定有明文。犯私運管制物品進
    口逾公告數額者，如於行為後裁判時，該私運進口之物品，又經行政院依懲治走
    私條例第二條第三項（舊）重行公告，不列入管制物品之內，乃是行政上適應當
    時情形所為之事實上變更，並非刑罰法律有所變更，自不得據為廢止刑罰之認定
    而諭知免訴（最高法院六十五年台上字第二四七四號判例參照）。查本案被告甲
    ○○行為時為九十年七月二十五日，嗣後行政院雖於九十年十一月二十九日以台
    九十財字第○六六五八九號函公告刪除「管制物品項目及其數額」丁項之管制物
    品項目及其數額，揆之上開說明，僅係事實上之變更，而非刑罰法律之變更，並
    無刑法第二條第一項規定之適用，合先敘明。核被告甲○○運送私運管制物品進
    口逾公告數額之走私物品，所為係犯懲治走私條例第三條第一項之罪。查被告行
    為後，懲治走私條例已於九十一年六月二十六日修正公布，並自同年月二十八日
    生效，其中第三條之法定刑由「五年以下有期徒刑、拘役或科或併科新台幣九萬
    元以下罰金」，修正為「五年以下有期徒刑、拘役或科或併科新台幣一百五十萬
    元以下之罰金」，新舊法比較結果，以舊條例有利於被告，依刑法第二條第一項
    但書規定，應適用九十一年六月二十六日修正前懲治走私條例上述之規定。被告
    甲○○雖係受張見龍之託，而為運送，惟與張見龍間有犯意之聯絡，行為之分擔
    ，所為者亦屬構成要件之行為，自為共同正犯。張見龍利用不知情之綽號「國輝
    」不詳姓名男子；被告甲○○利用不知情之李維諭運送管制物品進口逾公告數額
    之走私物品，均為間接正犯。
四、原審認被告甲○○罪證明確，予以論罪科刑，固非無見。惟(1)、被告行為後，其
    所犯懲治走私條例第三條業於九十一年六月二十六日修正公布，並自同年月二十
    八日生效，原判決漏未比較新舊法之適用，容有未洽；(2)、本件被告甲○○始終
    否認有合資購買上開大陸物品豬腳筋、金針之事實，而證人張見龍亦於原審到庭
    證稱上開豬腳筋、金針為其個人所購買甚明，復無其他任何證據足資認定被告甲
    ○○有合資購買上開大陸物品豬腳筋、金針之事實，雖被告托運多件分送其兒女
    、朋友，啟人疑竇，惟其得以托運多件分送其兒女、朋友之原因非一，或基於與
    張見龍有深厚之交情，或利用機會強索，或擅自分配等等，不一而足，尚難以被
    告托運多件分送其兒女、朋友即認為合資購買，原審據以認定上開大陸物品係被
    告與張見龍合資購買，亦有未當。被告上訴意旨，否認犯罪，指摘原判決不當，
    雖無理由，惟原判決既有可議，自應由本院予以撤銷改判。爰審酌被告運送之上
    開大陸物品價值尚非鉅大，且係受託而為，並無任何營利之意圖，及其品性、生
    活狀況、智識程度、犯罪所生之損害、犯罪後態度等一切情狀，量處如主文第二
    項所示之刑，並諭知易科罰金之折算標準。扣案私貨豬腳筋十五箱及金針菜二箱
    ，已據財政部關稅局處分沒入，並已由金門縣政府於九十年八月三日執行銷燬，
    有財政部關稅局九十年第一二七六號處分書影本及金門縣政府接受行政院農業委
    員會委託銷燬走私農漁產品清單影本各一份在卷可稽，爰不另為沒收之諭知。
據上論斷，應依刑事訴訟法第三百六十九條第一項前段、第三百六十四條、第二百九
十九條第一項前段，修正前懲治走私條例第三條第一項、第十一條、第十二條，刑法
第二條第一項但書、第二十八條、第四十一條第一項前段，罰金罰鍰提高標準條例第
二條，判決如主文。
本案經檢察官劉斐玲到庭執行職務。
中      華      民      國    九十二    年      五      月    二十一    日
                              福建高等法院金門分院刑事庭
                                  審判長法  官  陳  中  和
                                        法  官  王  聰  明
                                        法  官  李  行  一
右正本證明與原本無異。
如不服本判決，應於收受送達後十日內向本院提出上訴書狀，其未表明上訴理由者，
並應於提出上訴後十日內向本院補提理由書狀（均須按他造當事人之人數附繕本）。
中      華      民      國    九十二    年      五      月    二十二    日
                                        書記官  李  麗  鳳
附錄：本判決論罪科刑法條全文
修正前懲治走私條例第三條第一項
運送﹑銷售或藏匿前條第一項之走私物品者，處五年以下有期徒刑﹑拘役
或科或併科新台幣九萬元以下罰金。


司法院資訊處製作；財團法人民間司法改革基金會備份。
